【裁判字號】    96,交聲,275
【裁判日期】    970115
【裁判案由】    違反道路交通管理處罰條例
【裁判全文】
臺灣宜蘭地方法院交通事件裁定         96年度交聲字第275號
原處分機關  交通部公路總局臺北區監理所宜蘭監理站
異  議  人  東宜汽車貨運股份有限公司
即受處分人                    .
代  表  人  潘炎明
上列異議人即受處分人因違反道路交通管理處罰條例案件，對於
交通部公路總局臺北區監理所於民國96年9月6日所為之處分（原
處分案號：宜監字第裁43-Q00000000號）聲明異議，本院裁定如
下：
    主  文
異議駁回。
    理  由
一、原處分意旨略以：異議人即受處分人所有之706-JB號營業貨
    運曳引車，於民國96年7月8日下午2時23 分許，由甲○○駕
    駛行經台二線131 公里處時，為警攔停，查知該曳引車裝載
    之砂石非自港區運出，有違規定，當場舉發（舉發案號：宜
    警交字第Q00000000 號），原處分機關乃依道路交通管理處
    罰條例第29條之1第1項規定，罰鍰新臺幣（下同）4 萬元。
二、異議意旨略以：依交通部95年1月16日交路字第 0950016839
    號函所示，登檢為砂石專用車（港）之車輛可行駛於道路及
    載運砂石，是異議人於港區外載運砂石應無違反規定云云。
三、按裝載砂石、土方未依規定使用專用車輛或其專用車廂未合
    於規定或變更車廂者，處汽車所有人4萬元以上8萬元以下罰
    鍰，並當場禁止通行，道路交通管理處罰條例第29條之1第1
    項定有明文。又裝載砂石、土方之傾卸框式大貨車及傾卸框
    式半拖車，應依規定使用專用車輛或專用車廂，違者依道路
    交通管理處罰條例第29條之1 規定處罰；裝載砂石、土方之
    傾卸框式大貨車及傾卸框式半拖車，公路監理機關經檢驗查
    核其已依相關規定裝設裝置及標示者，即登檢為砂石專用車
    ；登檢為「砂石專用車」之車輛，公路監理機關除在公路監
    理電腦中註記為砂石專用車外，其行車執照及拖車使用證應
    加註「砂石專用車」；至於以港區作業為由登檢為砂石專用
    車之傾卸框式大貨車及傾卸框式半拖車，於登檢後，應於「
    砂石專用車」字樣後另行標示（港），以資識別，裝載砂石
    土方車輛使用專用車輛或專用車廂規定第2條、第3 條及第7
    條亦分別訂有明文。依此，「砂石專用車」與「砂石專用車
    （港）」之區別即在於當初登檢時是否以港區作業為由，為
    落實砂石專用車管理，避免兩者之混淆，砂石專用車（港）
    僅能自港區載運砂石，如欲於港區外載運砂石應依規定申請
    變更為砂石專用車，此亦有交通部95年11月24日交路字第09
    50059883號函釋可資參照。
四、經查：異議人所有之706-JB號營業貨運曳引車於舉發當時所
    拖掛之76-NR 號營業半拖車係登檢為砂石專用車（港），此
    為異議人所坦認，並有汽車車籍查詢及拖車車籍查詢各1 紙
    在卷可參，又異議人坦認稱：舉發當時，706-JB號營業貨運
    曳引車是從宜蘭縣員山鄉的新中天砂石場載運砂石，這個砂
    石場不屬於港區內等語，是本件舉發車輛既已登檢為砂石專
    用車（港），又於港區外載運砂石，其違反上開裝載砂石土
    方車輛使用專用車輛或專用車廂規定，應屬明確。交通部95
    年1月16日交路字第0950016839 號函雖記載：「車輛經依『
    裝載砂石土方車輛使用專用或專用車廂規定』登檢為砂石專
    用車（港）之車輛，當可行駛於道路及載運砂石，惟其可否
    進入各港區，當應依各港區管制規定辦理」，然該函文係針
    對砂石專用車（港）之車輛是否只限定特定港區或是適用全
    國各港區營運此疑義所為之釋示，並非就登檢砂石專用車（
    港）之車輛可否自港區外載運砂石一事表示意見，異議人援
    引該函釋為主張，容有誤會。
五、綜上，異議人所辯應不可採，原處分機關依道路交通管理處
    罰條例第29條之1第1項及違反道路交通管理事件統一裁罰基
    準及處理細則第43條、第44條、第67條之規定，裁處異議人
    罰鍰4 萬元，於法並無違誤，本件聲明異議為無理由，應予
    駁回，爰依道路交通案件處理辦法第19條，裁定如主文。
中    華    民    國    97    年    1     月    15    日
                  交通法庭法  官  楊坤樵
以上正本證明與原本無異。
如不服本裁定，應於裁定送達後5日內，向本院提出抗告狀。（
應附繕本）
                         書記官   謝佩欣
中    華    民    國    97    年    1    月    16    日


司法院資訊處製作；財團法人民間司法改革基金會備份。
